臺灣高雄地方法院刑事裁定　　　　　　 100年度聲字第2857號
聲明異議人
即受刑人　　歐柏亨原名歐志雄.
聲明異議人
即具保人　　張春梅
上列異議人因違反毒品危害防制條例案件，對檢察官未發還保證
金聲明異議，本院裁定如下：
    主  文
異議駁回。
    理  由
一、聲明異議略以：異議人即受刑人歐柏亨因販賣毒品案件，自
    本院審理期間經准以新臺幣（下同）120 萬元具保停止羈押
    ，並由異議人張春梅提出保證金後，迄異議人歐柏亨入監執
    行前之期間，異議人等均未受法院裁定沒入保證金或經檢察
    官命令沒入保證金處分，惟迭向檢察官聲請發還卻不予發還
    ，因認高雄地方法院檢察署100 年度執緝字第347 號執行檢
    察官之指揮執行不當，爰依刑事訴訟法第484 條之規定聲明
    異議等語。
二、按受刑人或其法定代理人或配偶，以檢察官執行之指揮為不
    當者，得向諭知該裁判之法院聲明異議；法院應就異議之聲
    明裁定之，刑事訴訟法第484 條、第486 條分別定有明文。
    又執行機關對於審判機關所為之裁判，無審查內容之權，故
    裁判是否違法，並非執行機關所得過問（最高法院87年度台
    抗字第80號裁判要旨參照）。準此，受刑人或其配偶聲明異
    議之客體，應以檢察官執行之指揮為限，亦即受刑人就刑之
    執行或其方法，認檢察官之指揮不當者，始得向諭知該裁判
    之法院聲明異議，資以救濟。次按對於檢察官所為關於具保
    之處分有不服者，受處分人得聲請所屬法院撤銷或變更之，
    刑事訴訟法第416 條第1 項第1 款亦定有明文。此與前開同
    法第484 條聲明異議之適用對象為受刑人或其法定代理人或
    配偶為限自屬不同，是如係刑事被告審判中之具保人，而非
    受刑人或其法定代理人或配偶，所為不服檢察官沒入保證金
    之處分，既不在聲明執行異議之列，自應依刑事訴訟法第41
    6 條及第418 條之規定辦理（最高法院71年度臺抗字第404
    號判例意旨參照）。
三、經查：
  (一)異議人歐柏亨因被訴販賣第一級毒品海洛因案件（本院96年
    度重訴字第107 號、下稱本案），於本院審理中經諭知准以
    120 萬元交保並限制住居，而由異議人張春梅於97年2 月25
    日提出現金120 萬元後停止羈押乙節，有本院刑事保證金收
    據乙紙附於該案卷可稽（本案卷第218 至219 頁）。嗣公訴
    人及異議人歐柏亨對本案判處無期徒、褫奪公權終身均不服
    提起上訴，經臺灣高等法院高雄分院（下稱高雄高分院）以
    97年度上重訴第8 號予以撤銷後仍改判無期徒刑、褫奪公權
    終身，公訴人及異議人歐柏亨仍不服而提起第3 審上訴，經
    最高法院以97年度台上字第5103號撤銷發回更審，經高雄高
    分院以97年度上重更(一)字第18號改判處有期徒刑17年，褫奪
    公權10年，公訴人及異議人歐柏亨仍不服而再提起第3 審上
    訴後，經最高法院於98年2 月5 日以98年度台上字第461 號
    判決上訴駁回確定，並移送臺灣高雄地方法院檢察署（下稱
    高雄地檢署）執行等節，有臺灣高等法院前案紀錄表附卷，
    及各該判決附於高雄地檢署98年度執字第3452號卷內可稽，
    並經本院調卷核閱無訛。
  (二)高雄地檢署執行檢察官傳喚異議人歐柏亨應於98年3 月20日
    到案執行，因異議人歐柏亨未到案，經檢察官掣發拘票仍拘
    提未著，乃發函具保人即異議人張春梅通知或帶同歐柏亨到
    案執行，否則依法聲請沒入保證金，該追保通知函並於98年
    4 月3 日送達張春梅住所高雄市○○區○○街32號（改制前
    為高雄縣六龜鄉）經同居人即其母陳貴英收受而合法送達後
    ，異議人歐柏亨仍未依限於98年4 月27日到案執行等情，有
    高雄地檢察署執行傳票送達證書、拘提報告書、追保通知函
    、送達證書附於98年度執字第3452號卷內可參。嗣高雄地檢
    署除於98年5 月7 日發佈通緝外，並以異議人歐柏亨逃匿為
    由聲請本院沒入保證金，本院乃於98年7 月3 日以98年度審
    聲字第1884號裁定准予沒入保證金，檢察官並根據本院沒保
    之確定裁定，以高雄地檢署98年度執他字第3195號將120 萬
    元保證金予以沒入解庫，此亦有臺灣高等法院前案紀錄表、
    高雄地檢署98年雄檢惟崔緝字第2442號通知書、98年度執聲
    字第13 3號沒保聲請書、本院98年度審聲字第1884號裁定附
    卷可稽，並經本院調卷核閱無誤。是異議人張春梅前繳交之
    保證金120 萬元，業經臺灣高雄地方法院檢察署依本院裁定
    沒入乙節堪予認定。又異議人歐柏亨嗣於100 年2 月1 日始
    經通緝到案後，經高雄地檢署依本案判處有期徒刑17年刑期
    以100 年度執緝字第437 號發交法務部矯正署高雄監獄執行
    乙節，亦有高雄市政府警察局三民第二分局解送人犯報告書
    、執行指揮書附於該執行卷內可稽。是本件高雄地檢署既係
    依本院沒保裁定之內容沒入異議人張春梅繳交之保證金，及
    依本案之確定判決將異議人歐柏亨發監執行，則揆諸前揭說
    明，前開檢察官之沒保及發監執行處分既係依法院確定之裁
    定及判決執行，難認有何執行指揮不當之處，異議人歐柏亨
    之異議於法無據，自不應准許。另異議人張春梅並非歐柏亨
    之配偶，有本院依職權調取之張春梅個人基本資料查詢單在
    卷可按，則依前揭說明，對前開沒保解庫及對歐柏亨發監執
    行之指揮執行，自不得依刑事訴訟法第484 條之規定聲明異
    議，是張春梅此部分之異議亦非合法。至異議人張春梅既為
    具保人，已如前述，則對高雄地檢署前開之沒保解庫處分，
    得否另依同法第416 條之相關規定，聲請法院撤銷或變更及
    其主張有無理由乃屬另一法律適用問題，而本院調閱之前開
    執行案卷內，並無具保人張春梅聲請發還保證金及檢察官予
    以駁回情形，且異議人張春梅係依同法第484 條聲明異聲，
    並非依同法第416 條之規定為聲請，是此部分自非本院得併
    予審酌，附此敘明。
四、據上論斷，依刑事訴訟法第486條，裁定如主文。
中    華    民    國   100    年    9     月    5     日
                  刑事第二庭  法  官  柯彩燕
以上正本證明與原本無異。
本裁定不得抗告。
中    華    民    國   100    年    9     月    5     日
                              書記官  莊永利